【裁判字號】    97,消債抗,251
【裁判日期】    971016
【裁判案由】    聲請更生程序
【裁判全文】
臺灣高雄地方法院民事裁定          97年度消債抗字第251 號
抗  告  人  甲○○
上列抗告人因消費者債務清理條例聲請保全處分事件，對於中華
民國97年8 月25日本院97年度審消債更字第1711號裁定提起抗告
，本院裁定如下：
    主  文
抗告駁回。
抗告程序費用新臺幣壹仟元由抗告人負擔。
    理  由
一、抗告意旨略以：原裁定以抗告人並未釋明於准予更生程序前
    有何緊急或必要情形需為保全處分，且聲請狀內自陳無強制
    執行事件繫屬於法院中為由駁回抗告人之聲請。然抗告人每
    月必要支出為扶養費用約新台幣（下同）16,000元，房貸每
    月約7,000 元，加上日常生活雜支10,000元，合計應支出
    33,000元，現遭扣薪三分之一，已陷抗告人生活於窘境，原
    審未審酌上開情形，逕駁回抗告人保全處分之聲請，實屬誤
    斷。況原審裁定駁回抗告人保全處分之聲請，已侵害其他債
    權人公平受償之權利，並阻礙抗告人重建更生之機會，且強
    制執行所扣押抗告人薪資並移轉予債權人受償，並非所有債
    權人均參與分配，所扣押之薪資債權為日後更生方案清償之
    基礎，倘於裁定開始更生程序前仍持續扣薪，實悖於消費者
    債務清理條例第19條之立法精神，除使抗告人之財產減少外
    ，另對於為參與分配之債權人亦非公平，原審不察而未准抗
    告人保全處分之聲請，實屬違誤。抗告人依法提起抗告，並
    聲明：原裁定廢棄，依消費者債務清理條例第19條之規定准
    予就抗告人之財產為保全處分等語。
二、按消費者債務清理條例第19條第1 項規定：「法院就更生或
    清算之聲請為裁定前，『得』因利害關係人之聲請或依職權
    ，以裁定為下列保全處分：一、債務人財產之保全處分。二
    、債務人履行債務及債權人對於債務人行使債權之限制。三
    、對於債務人財產強制執行程序之停止。四、受益人或轉得
    人財產之保全處分。五、其他必要之保全處分。」，可知法
    院是否裁定准許保全處分係有裁量權，非一經聲請即須予准
    許保全處分，且因該條立法目的在於維持債權人間之公平受
    償及使債務人有重建更生之機會，法院必須斟酌保全處分是
    否有助於債權人公平受償或債務人重建更生機會等目的之達
    成，若無助於上開目的之達成，即無由准許保全處分，此外
    ，法院為保全處分所能達成債權人公平受償或保障債務人重
    建更生機會之利益，亦須大於限制債務人或債權人行使財產
    或權利所造成之不利益。
三、次按，消費者債務清理條例採重建型（更生）及清算型（清
    算）之程序雙軌制。其中，更生程序係以債務人所提出之更
    生方案為基礎，經債權人會議可決、法院認可後，債務人即
    依該權利變動後之方案履行債務，故其現有財產並未於程序
    中受變價而喪失，可稱以其於程序開始後之薪資或其他收入
    作為償債財源而公平分配予債權人。因此，債權人聲請強制
    執行債務人之責任財產，倘足致債務人喪失居住處所之存立
    基礎，或對其生活來源、經營業務所得、生財之機器設備為
    強制執行，以致債務人無法繼續生活，或營業活動發生障礙
    ，致妨礙債務人之重建更生，則基於保障債務人重建更生之
    機會，法院自應裁定准許保全處分以限制債權人，亦即債權
    人之強制執行行為如未使債務人喪失居住處所，或對債權人
    之營業活動及日後薪資、收入，並無影響，則未妨礙債務人
    之重建更生，自無由法院保全處分之必要。
四、經查：抗告人係因受本院97年度司執字第75648 號、97年度
    司執字第76738 號強制執行程序之扣薪命令而聲請保全處分
    ，然因強制執行法已就查扣債務人薪資、獎金設有限制，足
    見立法時已斟酌預留債務人之合理生活開銷支出，且扣薪命
    令並非對抗告人之居住處所之存立基礎或生活來源、經營業
    務所得、生財之機器設備為強制執行，縱抗告人因受法院二
    扣薪命令而生活受到相當限制，仍屬有收入，且抗告人自因
    緊縮生活規模，難認抗告人因上開強制執行作為而生活難以
    為繼、無法繼續生活而妨礙其重建更生需受保全處分之必要
    ，且債權人本得於抗告人所受強制執行程序向法院聲明參與
    分配而依強制執行程序受償，尚無需經法院再為保全處分以
    保障其公平受償機會，是原審駁回抗告人保全處分之聲請，
    尚無不合，抗告意旨指摘原審裁定違誤，求予廢棄，另為裁
    定，均無可採，本件抗告應予駁回。
五、程序費用負擔之裁判依據：本件抗告為無理由，應依消費者
    債務清理條例第15條準用民事訴訟法第78條，裁定如主文第
    二項所示。
中    華    民    國    97    年    10    月    16    日
                  民事鳳山分庭審判長法    官  楊富強
                                    法    官  譚德周
                                    法    官  楊智守
以上正本證明與原本無異。
本裁定不得再抗告。
中    華    民    國    97    年    10    月    16    日
                                    書 記 官  洪育祺


司法院資訊處製作；財團法人民間司法改革基金會備份。
